臺灣臺北地方法院刑事判決
111年度簡上字第34號
上  訴  人  臺灣臺北地方檢察署檢察官
被      告  王姵云

                    籍新北市○○區○○路0段00號00樓（新北○○○○○○○○○）

            古曜銓


上列上訴人因被告等違反嚴重特殊傳染性肺炎防治及紓困振興特
別條例案件，不服本院中華民國111年1月24日所為111年度簡字
第202號第一審刑事簡易判決（聲請簡易判決處刑案號：110年度
偵字第19047號），提起上訴，本院管轄之第二審合議庭判決如
下：
    主  文
上訴駁回。
    理  由
本案經本院審理結果，除證據部分增列：「被告王姵云、古曜
  銓（下稱被告2人）於本院準備程序及審理中之自白（見本院1
  11年度簡上字第34號卷《下稱本院卷》第54頁、第72頁）」外，
  原審判決以被告2人所為均係犯散播有關嚴重特殊傳染性肺炎
  流行疫情之不實訊息罪，各處罰金新臺幣（下同）2萬元，並
  均諭知易服勞役之折算標準，其認事用法核無違誤，量刑亦屬
  妥適，應予維持，並引用原審判決記載之事實、證據及理由（
  如附件）。
檢察官上訴意旨略以：原審判決未考慮於被告2人散布不實訊息
  後，致告訴人葉訓堂所經營之葉來香麵店門口羅雀，營業損失
  慘重，且被告2人犯後態度不佳，至今未賠償告訴人分文，並
  致告訴人身心受創，原審判決罔顧此等嚴重犯罪情節，僅輕判
  被告2人各處罰金2萬元，量刑顯屬過輕，而有未審酌犯罪情狀
  妥適量刑之情形等語。
本院之判斷：
㈠按量刑輕重，係屬事實審法院得依職權自由裁量之事項，苟已斟酌刑法第57條各款所列情狀而未逾越法定刑度，不得遽指為違法。又同一犯罪事實與情節，如別無其他加重或減輕之原因，下級審量定之刑，亦無過重或失輕之不當情形，則上級審法院對下級審法院之職權行使，原則上應予尊重。況量刑之裁量權，乃憲法所保障法官獨立審判之核心，法院行使此項裁量權，亦非得以任意或自由為之，仍應受一般法律原理原則之拘束，即仍須符合法律授權之目的、法律秩序之理念、國民法律感情及一般合法有效之慣例等規範，尤其應遵守比例原則及平等原則之意旨，否則即可能構成裁量濫用之違法，亦即，法院於量刑上如非有裁量逾越或裁量濫用之明顯違法情事，自不得擅加指摘其違法或不當，即使上級法院對下級法院裁量權之審查，亦應同此標準，此不僅在保障法官不受任何制度外之不當干涉，更保障法官不受制度內之異質干涉，此方符憲法第80條所宣示獨立審判之真義。
㈡經查，原審判決關於科刑之部分，既已依刑法第57條各款所列
  情狀，審酌被告2人明知新冠肺炎疫情期間任何關於疫情之不
  實訊息之傳播散布，均極可能引發群眾恐慌，增加民眾間因擔
  憂疾病傳染所導致之不信任，且損及告訴人之權益，竟仍在如
  附件事實及理由欄所示之LINE通訊軟體群組內發布不實訊息，
  且迄今未能賠償告訴人所受損害，所為應予非難，惟犯後均坦
  認犯行，且均無經法院論罪科刑之前科紀錄，素行良好，兼衡
  被告2人於警詢中自陳之教育程度、經濟生活狀況、犯罪之動
  機、目的、手段等一切情狀，各量處罰金2萬元，並均諭知易
  服勞役之折算標準，已詳敘判決之理由，經核其認事用法均無
  違誤，量刑並未逾越法定刑之範圍，亦屬允妥，尚無裁量逾越
  或濫用之違法情事，自難謂原審判決有檢察官上訴所指量刑過
  輕之違失可言。從而，原審判決既無不當之情形，應予維持，
  是檢察官提起上訴，認原判決量刑過輕，為無理由，應予駁回
  。
據上論斷，應依刑事訴訟法第455條之1第1項、第3項、第368條
、第364條、第373條，判決如主文。
本案經檢察官陳弘杰聲請以簡易判決處刑及提起上訴，檢察官李
山明到庭執行職務
中　　華　　民　　國　　111 　年　　9 　　月　　29　　日
                  刑事第六庭  審判長法  官  黃傅偉
                                    法  官  李佳靜
                                    法  官  洪翠芬
上正本證明與原本無異。
不得上訴。
                                    書記官  蘇瑩琪
中　　華　　民　　國　　111 　年　　9 　　月　　29　　日
附件：
臺灣臺北地方法院刑事簡易判決
111年度簡字第202號
聲  請  人  臺灣臺北地方檢察署檢察官
被      告  王姵云　女　（民國00年00月0日生）
　　　　　　　　　　身分證統一編號：Z000000000號
　　　　　　　　　　住○○市○○區○○路0段00號11樓（新北○○○○○○○○○）
　　　　　　　　　　居新北市○○區○○路0段00巷00弄0號
            古曜銓  男　（民國00年0月00日生）
　　　　　　　　　　身分證統一編號：Z000000000號
　　　　　　　　　　住○○市○○區○○街000號3樓
上列被告因違反嚴重特殊傳染性肺炎防治及紓困振興特別條例案
件，經檢察官聲請以簡易判決處刑（110年度偵字第19047號），
本院判決如下：
    主  文
王姵云犯散播有關嚴重特殊傳染性肺炎流行疫情之不實訊息罪，
處罰金新臺幣貳萬元，如易服勞役，以新臺幣壹仟元折算壹日。
古曜銓犯散播有關嚴重特殊傳染性肺炎流行疫情之不實訊息罪，
處罰金新臺幣貳萬元，如易服勞役，以新臺幣壹仟元折算壹日。
    事實及理由
一、王姵云、古曜銓明知嚴重特殊傳染性肺炎（又稱新型冠狀病
    毒肺炎，下稱新冠肺炎）為衛生福利部於民國109年1月15日
    公告，並刊登於行政院公報之第五類法定傳染病，亦明知新
    冠肺炎疫情係現今新聞媒體、社群軟體、通訊軟體高度關注
    之事件，民眾對於新冠肺炎疫情相關新聞及網路訊息均十分
    關切，若逕自在不特定或特定多數人得以瀏覽之網站散播關
    於新冠肺炎流行疫情之不實訊息，極有可能造成民眾恐慌，
    使社會大眾不安，竟均基於散播有關新冠肺炎流行疫情之不
    實訊息及加重誹謗之犯意，王姵云於110年5月中旬某日時許
    ，在新北市○○區○○路0段00巷00弄0號居處，以所使用通訊軟
    體LINE暱稱「王姵云」，在LINE群組「美好姐 喝酒團（10
    ）」（下稱本案A群組）內，留言散播「光明街的葉來香賣
    麵的老公去萬華確診隔離」（下稱本案A不實訊息）之有關
    嚴重特殊傳染性肺炎流行疫情之不實訊息，古曜銓自上開群
    組得知該不實訊息後，於同年月19日下午6時5分許，在新北
    市○○區○○街000號3樓住處，以所使用通訊軟體LINE暱稱「義
    消小古」，在LINE群組「新店義消嫂子夫人團（24）」（下
    稱本案B群組）內，留言散布「光明街113號葉來香賣麵的老
    公去萬華確診隔離 店內有2-3個確診隔離」（下稱本案B不
    實訊息）之有關嚴重特殊傳染性肺炎流行疫情之不實訊息，
    均足生損害於公眾及該店經營人葉訓堂。
二、前揭犯罪事實，經被告王姵云及古曜銓於警詢及偵查中供述
    、告訴人葉訓堂於警詢中證訴在案（見偵卷第3至13頁反面
    、41至42、45頁反面），並有被告2人於本案A、B群組內之
    留言訊息擷圖（見偵卷第2319至28頁）在卷可憑，被告2人
    犯行均堪認定，均應依法論科。
三、論罪科刑：
　㈠核被告2人所為，均係犯嚴重特殊傳染性肺炎防治及紓困振興
    特別條例第14條之散播有關嚴重特殊傳染性肺炎流行疫情之
    不實訊息罪，及刑法第310條第2項之散布文字誹謗罪。被告
    2人均係一行為同時觸犯散播有關嚴重特殊傳染性肺炎流行
    疫情之不實訊息罪，及散布文字誹謗罪之想像競合犯，應從
    一重之散播有關嚴重特殊傳染性肺炎流行疫情之不實訊息罪
    處斷。
　㈡爰以行為人之責任為基礎，審酌被告2人明知新冠肺炎疫情期
    間任何關於疫情之不實訊息之傳播散布，均極可能引發群眾
    恐慌，增加民眾間因擔憂疾病傳染所導致之不信任，且損及
    告訴人葉訓堂之權益，竟仍在本案A、B群組發布本案A、B不
    實訊息，且迄今未能賠償告訴人葉訓堂所受損害，所為應予
    非難，惟犯後均坦認犯行，態度尚可，且均無經法院論罪科
    刑之前科紀錄，有臺灣高等法院被告前案紀錄表在卷可憑，
    素行良好，兼衡被告2人於警詢時自陳之教育程度、經濟生
    活狀況、犯罪之動機、目的、手段等一切情狀，量處如主文
    所示之刑，並諭知易服勞役之折算標準。
四、依刑事訴訟法第449條第1項、第3項，嚴重特殊傳染性肺炎
    防治及紓困振興特別條例第14條，刑法第11條前段、第310
    條第2項、第55條、第42條第3項，刑法施行法第1條之1第1
    項，逕以簡易判決處刑如主文。
五、如不服本判決，得自收受送達之翌日起20日內，向本院提出
    上訴狀，上訴於本院第二審合議庭（須附繕本）。　
本案經檢察官陳弘杰聲請以簡易判決處刑。
中　　華　　民　　國　　111 　年　　1 　　月　　24　　日
　　　　　　　　　刑事第十三庭  法　官　郭又禎